【裁判字號】    97,消債更,181
【裁判日期】    970731
【裁判案由】    聲請更生程序
【裁判全文】
臺灣嘉義地方法院民事裁定           97年度消債更字第181號
聲  請  人  甲○○
訴訟代理人  乙○○
上列當事人因消費者債務清理事件聲請更生，本院裁定如下：
    主  文
聲請駁回。
聲請程序費用新臺幣壹仟元由聲請人負擔。
    理  由
一、按債務人對於金融機構因消費借貸、自用住宅借款、信用卡
    或現金卡契約而負債務，在聲請更生或清算前，應提出債權
    人清冊，以書面向最大債權金融機構請求協商債務清償方案
    並表明共同協商之意旨，消費者債務清理條例（下稱本條例
    ）第151條第1項定有明文。又聲請更生或清算不合程式或不
    備其他要件者，法院應以裁定駁回之，但其情形可以補正者
    ，法院應定期間先命補正，復為同條例第8條所明定。又同
    條例第3條規定：債務人不能清償債務或有不能清償之虞者
    ，得依本條例所定更生或清算程序，清理其債務。
二、本件聲請意旨略以：聲請人有不能清償債務之情事，前已提
    出債權人清冊，以書面向最大債權金融機構香港商香港上海
    匯豐銀行股份有限公司（下稱匯豐銀行）請求共同協商債務
    清償方案，惟因雙方對每月還款數額未能達成共識，以致協
    商不成立，且聲請人無擔保或無優先權之債務總額未逾新臺
    幣（下同）1,200萬元，復未經法院裁定開始清算程序或宣
    告破產，爰依法聲請更生云云。
三、按諸本條例第151條第1項所定之前置協商程序，其立法說明
    已揭示：於本條例施行後，可期待債權金融機構有較大之讓
    步，如能協商成立，對雙方當事人均屬有利，為促使債務人
    與債權人雙方自主協商債務清償方案，有效分配司法資源，
    節省當事人之勞費，允宜給予再次債務協商之機會，爰設本
    條。經查：
（一）本件聲請人係於民國97年4月間以書面向最大債權金融機
      構匯豐銀行請求協商，提出之協商條件為每月還款5,000
      元，經匯豐銀行以「還款意願低落」為由，致協商不成立
      ，此有匯豐銀行協商不成立通知書在卷為證，堪信屬實。
      然匯豐銀行等債權人提出之債務清償方案為每月繳款
      12,000 元，利率2%，共分134期清償，此乃斟酌聲請人請
      求協商時所陳報之每月薪資48,374元、對金融機構之無擔
      保債權總金額約為1,434,652元、及經濟負擔狀況等情後
      所擬之方案等情，有本院依職權函調之匯豐銀行協商資料
      附卷足按。是本件協商時聲請人係任職於國防部空軍司令
      部，每月可領取之薪資依聲請人於財產及收入狀況說明書
      自承為約48,374元，惟並未包括年終獎金及考核獎金，再
      依聲請人所提出之陳報狀及所附之國軍人員薪餉冊可知，
      其96年度之年終獎金為69,698元、考核獎金則為46,465元
      ，故如加計上開金額計算，聲請人平均月薪可達58,054元
      ，而聲請人僅願以每月5,000元與匯豐銀行等各家債權人
      進行協商，以聲請人之實際收入以觀，清償成數過低，以
      其債權總金額達1,434,652元而言，其無法達成協商係顯
      而易見，以協商不成立之假象，立即聲請更生，其無忠實
      與匯豐銀行成立協商之意思，昭然若揭。
（二）又聲請人雖稱其每月必要支出需39,330元，其細項為家庭
      基本支出10,000元、個人生活費5,000元、交通支出4,000
      元、父母保險費5,887元、土地貸款支出14,443元，另須
      給付聲請人之父每月4,500元之扶養費云云，然除其中多
      項支出聲請人無法提出證明單據外，其中父母保險費為壽
      險、防癌險等之支出，土地貸款亦非以聲請人之名義所借
      ，均顯非必要生活費用，聲請人主張含扶養費每月必要支
      出為43,830元與其月薪已近乎相當，顯不足採。且以聲請
      人之平均月薪58,054元扣除上開債務清償方案即每月繳款
      12,000元後，聲請人每月尚餘46,054元，顯高於依行政院
      主計處公告之96年度最低生活費用（以每年家庭收支調查
      ，計算出平均每人每月消費支出之百分之60作為最低生活
      費），台灣省平均每人每月最低生活費為9,509元之額度
      甚多，足見聲請人確有能力依上開債務清償方案即每月繳
      款12,000元之方案清償債務，並無不能清償或有不能清償
      之虞等情甚明。
四、綜上所述，本件更生之聲請，依聲請人所述事實及所提證據
    ，堪認係可歸責於聲請人之事由，致協商不成立，且聲請人
    之收入狀況，非不能清償債務或有不能清償之虞，從而，聲
    請人未依正當程序進行協商，該欠缺又屬無從補正，聲請人
    之債務，又非不能清償或有不能清償之虞，依首揭說明，自
    應駁回更生之聲請，爰裁定如主文。
中    華    民    國    97    年    7     月    31    日
              民事第一庭    法      官  游悅晨
如不服本裁定，應於裁定送達後10日內，以書狀向本院提出抗告
，並繳納抗告費新臺幣1千元
上為正本係照原本作成
中    華    民    國    97    年    7     月    31    日
                            書  記  官  張富


司法院資訊處製作；財團法人民間司法改革基金會備份。
